最高法院刑事裁定　　　　　　　一○○年度台抗字第九八四號
抗　告　人　廖姿婷原名廖月嬌.
上列抗告人因偽造有價證券等罪案件，不服台灣高等法院中華民
國一○○年九月二十八日駁回其聲請再審之裁定（一○○年度聲
再字第四○四號），提起抗告，本院裁定如下：
    主  文
抗告駁回。
    理  由
壹、偽造有價證券部分：
本件原裁定以抗告人廖姿婷（原名廖月嬌）聲請再審意旨略稱：
原確定判決認定伊於民國九十四年十一月間起至九十五年四月十
二日間之某日，擅自持蔡淑惠交付伊保管之印章，蓋用於伊前夫
黃耀淙向華南商業銀行三峽分行所請領票號ＫＣ0000000
支票之發票人欄，而偽造金額新台幣（下同）十一萬五千元之支
票（下稱系爭支票），並於九十五年四月十二日持向告訴人葉上
菁（下稱葉女）調借現款，而論以偽造有價證券罪刑。惟葉女關
於伊持系爭支票向其借款之原因、時間、金額及付款方式等項，
先後指訴不一。且葉女於伊借款時，均會要求伊在支票背面背書
，然系爭支票並無伊之背書，可見葉女指訴不實。再證人許瑞章
固證稱曾交付其妻蔡淑惠所有之木製方形印章予伊保管使用，然
亦稱不能確定系爭支票上之印文是否即係蔡淑惠印章之印文，自
不能遽認系爭支票上蔡淑惠之印文係伊所盜蓋。況伊另持有鄭恆
宗向新竹商業銀行南崁分行申領之支票可供使用，並曾於九十五
年四月十四日，以其中金額三十六萬元支票向葉女調現，顯然無
偽造系爭支票向葉女借款之必要，足證伊並無偽造系爭支票之意
圖。原確定判決對於上述有利於伊之證據未予審酌，僅憑葉女片
面陳述作為認事之依據，伊自得依刑事訴訟法第四百二十條第一
項第六款規定聲請再審云云。惟按有罪之判決確定後，為受判決
人之利益而聲請再審，必其聲請再審之理由合於刑事訴訟法第四
百二十條第一項各款，或同法第四百二十一條所規定之要件者，
始得准許之。而同法第四百二十條第一項第六款所謂「發現確實
之新證據」，係指該證據於事實審法院判決前已經存在，為法院
、當事人所不知，不及調查斟酌，至其後始行發現；且就證據本
身形式上觀察，固不以絕對不須經過調查程序為條件，但必須顯
然可認為足以動搖原有罪確定判決，而為受判決人無罪、免訴、
免刑或輕於原判決所認罪名之判決者為限。原確定判決論處抗告
人偽造有價證券罪刑，已詳敘其所憑證據及認定之理由；對於抗
告人所辯何以均不足以採信，亦在理由內詳加指駁及說明。抗告
人聲請再審所舉上述事由，均經原確定判決審理時予以斟酌，並
於判決內詳敘其不予採信之理由。抗告人聲請再審意旨，無非仍
執其在原確定判決審理時之同一主張及辯解，就原確定判決已明
確論斷說明之事項，暨其有無偽造系爭支票之單純事實，漫為爭
執，並未具體指明其究竟發現何項「確實之新證據」，顯然足以
動搖原有罪確定判決，而改為抗告人無罪、免訴、免刑或輕於原
判決所認罪名之判決，自與上揭聲請再審規定之要件不符，因認
抗告人此部分聲請再審為無理由，而予以駁回。抗告人抗告意旨
猶執其先前聲請再審之同一主張，並據以指摘原確定判決不當。
惟原裁定對於抗告人聲請再審所舉上述證據資料，如何與前揭規
定所稱「確實之新證據」要件不合，而駁回其此部分之聲請，已
詳敘其理由，經核於法尚無違誤。抗告意旨置原裁定明確之論斷
於不顧，猶就原確定判決採證認事職權之適法行使，漫為爭執，
並仍執其聲請再審之同一理由，任意指摘原裁定不當，其此部分
抗告自難認為有理由，應予駁回。
貳、詐欺取財部分：
按不得上訴於第三審法院之案件，其第二審法院所為裁定，不得
抗告，刑事訴訟法第四百零五條定有明文。是以對第二審法院所
為裁定得否抗告，應視該案件是否為得上訴於第三審法院而定。
再審係對確定判決聲明不服之方法，本質上為原訴訟程序之再開
或續行，並非另一新訴訟關係，應以原確定判決於確定前在通常
訴訟程序進行中是否係得上訴於第三審法院之案件，為判斷其得
否抗告之基礎。本件抗告人因詐欺取財等罪案件，原判決係依刑
法第三百三十九條第一項，論上訴人以如原確定判決附表編號一
、二、三所示之詐欺取財共三罪，此部分核屬刑事訴訟法第三百
七十六條第四款所列不得上訴於第三審法院之案件。抗告人對此
部分聲請再審，既經原裁定駁回，自屬不得抗告；抗告人猶就此
部分一併提起抗告，該部分即非合法，應併予駁回。
據上論結，應依刑事訴訟法第四百十一條前段、第四百十二條，
裁定如主文。
中    華    民    國  一○○  年   十一   月  二十三  日
                      最高法院刑事第四庭
                          審判長法官  洪  文  章  
                                法官  王  居  財  
                                法官  郭  毓  洲  
                                法官  韓  金  秀  
                                法官  沈  揚  仁  
本件正本證明與原本無異
                                      書  記  官  
中    華    民    國  一○○  年   十一   月  二十四  日
                                                       s